【裁判字號】    95,上易,1613
【裁判日期】    951011
【裁判案由】    詐欺
【裁判全文】
臺灣高等法院刑事判決                95年度上易字第1613號
    上  訴  人  臺灣臺北地方法院檢察署檢察官
    被      告  甲○○
上列上訴人因被告詐欺案件，不服臺灣臺北地方法院95度訴字第
41號，中華民國95年50月30日第一審判決（起訴案號：臺灣臺北
地方法院檢察署94年度偵字第13692號），提起上訴，本院判決
如下：
    主  文
原判決關於甲○○部分撤銷。
甲○○共同連續意圖為自己不法之所有，以詐術使人將本人之物
交付，處有期徒刑肆月，如易科罰金，以參佰元折算壹日。扣案
之冒貸申請戶資料及應答資料均沒收。
    事  實
一、甲○○自93年9月間起即以每月2萬5千元之代價受僱於臺北
    市○○區○○路78號9樓之2菩來美實業有限公司（下稱菩來
    美公司）之實際負責人劉文達，負責公司點貨、搬貨、打掃
    、接聽電話等事宜。嗣於93年11月某日間，甲○○接獲之前
    在通訊行任職而結識之客戶吳育任（綽號「小野」，未據起
    訴）之來電，在得知甲○○目前任職菩來美公司後，吳育任
    即表明：自己在從事貸款代辦業務，因有許多客戶無法提出
    工作之證明，致面臨業績之壓力，希望甲○○能提供幫忙，
    在銀行電詢貸款客戶是否在菩來美公司任職時，只要回以確
    係菩來美公司員工即可，並告知願以每件2千元之代價酬謝
    等情，甲○○因年輕識淺，即與吳育任共同基於意圖為自己
    不法所有之概括犯意聯絡，明知吳俊宏、劉吳鳳枝（吳俊宏
    及劉吳鳳枝於徵信前，即自行電告銀行人員取消申請）、黃
    來福、彭學助、李承璋、楊鈞銘等人均未在菩來美公司任職
    ，竟當國泰世華銀行股份有限公司（下稱國泰世華銀行）徵
    信人員自93年12月至94年1月間，撥打菩來美公司申請之00-
    00000000號電話，詢問黃來福、彭學助、李承璋、楊鈞銘等
    人是否在菩來美公司任職時，甲○○即連續以吳育任提供該
    等申貸戶之個人資料，佯稱：上開人員在菩來美公司任職，
    現外出送貨無法接聽電話，用以搪塞徵信人員之查證，而使
    國泰世華銀行行員陷於錯誤，核准楊鈞銘及彭學助之貸款申
    請。嗣國泰世華銀行風險管理部門行員發現有異而報警，為
    警於94年2月3日下午4時許，持搜索票至菩來美公司搜索，
    並在甲○○辦公桌上扣得應付銀行徵信之答詢小抄，始循線
    查知上情。
二、案經國泰世華銀行告訴暨臺北市政府警察局內湖分局報告臺
    灣臺北地方法院檢察署檢察官偵查起訴。
    理  由
一、本件被告甲○○所犯為死刑、無期徒刑、最輕本刑為3年以
    上有期徒刑或高等法院管轄第一審案件以外之罪，被告於本
    院95年9月27日審判中，先就被訴事實為有罪之陳述，經本
    院告知其簡式審判程序之旨，並聽取檢察官、被告之意見後
    ，業經本院合議庭當庭依刑事訴訟法第273條之1第1項規定
    ，裁定依簡式審判程序進行。則依刑事訴訟法第273條之2規
    定，關於本案證據之調查，不受第159條第1項、第161條之2
    、第161條之3、第163條之1及第164條至第170條規定之限制
    ，合先敘明。
二、上揭犯罪事實業據被告於偵查、原審及本院審理時坦承不諱
    ，核與證人即國泰世華銀行告訴代理人乙○○、證人李承璋
    、楊鈞銘之證述相符。此外，並有黃來福等人之國泰世華銀
    行消費信用貸款申請書、財政部臺灣省北區國稅局92年度綜
    合所得稅各類所得資料清單、冒貸申請戶資料及應答資料、
    彭學助之在職證明書、提款明細、取款憑條與楊鈞銘之取款
    憑條等物在卷可證。綜此，由上開證人證詞及扣案證物等補
    強證據，足證被告之自白核與事實相符。是本件事證明確，
    被告之犯行已堪認定，應予依法論科。
三、被告行為後，刑法第56條連續犯之規定，業於94年1月7日修
    正公布刪除，並於95年7月1日施行，則被告之犯行，因行為
    後新法業已刪除連續犯之規定，此刪除雖非犯罪構成要件之
    變更，但顯已影響行為人刑罰之法律效果，自屬法律有變更
    ，依新法第2條第1項之規定，比較新、舊法結果，仍應適用
    較有利於被告之行為時法律即舊法論以連續犯（最高法院95
    年第8次刑事庭會議決議參照）。核被告所為，係涉刑法第
    339條第1項詐欺取財罪。其先後多次犯行，時間緊接，罪名
    與構成要件相同，顯係基於概括犯意而為，應依修正前刑法
    第56條連續犯之規定論以一罪，並加重其刑。被告就上開犯
    行與吳育任有犯意聯絡及行為分擔，應論以共同正犯。另被
    告於犯罪時之刑法第41條第1項前段規定「犯最重本刑為5年
    以下有期徒刑以下之刑之罪，而受6個月以下有期徒刑或拘
    役之宣告，因身體、教育、職業、家庭之關係或其他正當事
    由，執行顯有困難者，得以1元以上3元以下折算1日，易科
    罰金。」又被告行為時之易科罰金折算標準，修正前罰金罰
    鍰提高標準條例第2條前段（現已刪除）規定，就其原訂數
    額提高100倍折算1日，則本件被告行為時之易科罰金折算標
    準，應以銀元300元折算1日，經折算為新台幣後，應以新台
    幣900元折算1日。惟95年7月1日修正公布施行之刑法第41
    條第1項前段則規定：「犯最重本刑為5年以下有期徒刑以下
    之刑之罪，而受5個月以下有期徒刑或拘役之宣告者，得以
    新臺幣1000元、2000元或3000元折算一日，易科罰金。」比
    較修正前後之易科罰金折算標準，以95年7月1日修正公布施
    行前之規定，較有利於被告，則依應刑法第2條第1項前段，
    適用修正前刑法第41條第1項前段，定其折算標準，併予敘
    明。
四、原審以本件事證明確，對被告予以論罪科刑，固非無見。惟
    查：（一）被告行為後，刑法第41條第1項、第56條之規定
    業經修正，已如前述，原審未及比較適用，尚有未洽。（二
    ）原判決理由欄記載「扣案之冒貸申請戶資料及應答資料，
    係共同正犯吳育任所有供被告甲○○為本件犯行所用之物，
    應依刑法第38條第1項第2款宣告沒收」（見原判決第6頁第
    10行至第12行，主文卻漏未諭知宣告沒收，亦有違誤。檢察
    官上訴指摘原判決不當，為有理由，應由本院將原判決關於
    被告甲○○部分撤銷改判。爰審酌被告僅係在銀行人員以電
    話徵信時作不實之陳述，主導詐欺犯行程度非高，惟使國泰
    世華銀行因此核准楊鈞銘及彭學助之貸款申請，造成銀行受
    有呆帳損失之犯罪手段與危害程度，及被告於警詢、偵訊、
    原審及本院審理時均能坦承犯行，尚稱有悔意之犯後態度等
    一切情狀，量處如主文第二項所示之刑，並諭知易科罰金之
    折算標準。扣案之冒貸申請戶資料及應答資料，係共同正犯
    吳育任所有供被告為本件犯行所用之物，應依刑法第38條第
    1項第2款宣告沒收。另共同正犯吳育任所提供偽造彭學助在
    菩來美公司任職之在職證明書，並無證據證明被告甲○○就
    此犯行有犯意聯絡及行為分擔，尚無從宣告沒收，併此敘明
    。
據上論斷，應依刑事訴訟法第369條、第364條、第299條第1項前
段，刑法第2條第1項、修正前第28條、第56條、第339條第1項、
第、修正前第41條第1項前段、第38條第1項第2款，罰金罰鍰提
高標準條例第1條前段、第2條（已刪除），判決如主文。
本案經檢察官邱美育到庭執行職務。
中    華    民    國    95    年    10    月    11    日
                  刑事第八庭審判長法  官  鄭文肅
                                  法  官  江國華
                                  法  官  楊炳禎
以上正本證明與原本無異。
不得上訴。
                                  書記官  廖素花
中    華    民    國    95    年    10    月    12    日
附錄：本案論罪科刑法條全文
刑法第339條（普通詐欺罪）
意圖為自己或第三人不法之所有，以詐術使人將本人或第三人之
物交付者，處五年以下有期徒刑、拘役或科或併科一千元以下罰
金。
以前項方法得財產上不法之利益或使第三人得之者，亦同。
前二項之未遂犯罰之。


司法院資訊處製作；財團法人民間司法改革基金會備份。
